臺灣高雄地方法院刑事判決　　　　　　　　　　　　　　　九十年度訴字第三四號
　　公　訴　人　臺灣高雄地方法院檢察署檢察官
　　被　　　告　甲○○
　　被　　　告　乙○○
　　右　一　人
　　選任辯護人　范仲良律師
　　被　　　告　戊○○
　　被　　　告　庚○○
　　被　　　告　辛○○
　　被　　　告　壬○○
　　被　　　告　癸○○
　　右　一　人
　　選任辯護人　吳豐賓律師
右列被告等因違反公司法案件，經檢察官提起公訴（八十八年度偵字第二五一八○號
、第一三五五一號），本院判決如左：
    主  文
甲○○、乙○○、戊○○、庚○○、壬○○、癸○○共同公司之負責人，公司應收之
股款，股東並未實際繳納，而以申請文件表明收足，各處拘役參拾日，如易科罰金，
均以參佰元折算壹日。乙○○、戊○○、庚○○均緩刑貳年。
辛○○共同公司之負責人，公司應收之股款，股東並未實際繳納，而以申請文件表明
收足，累犯，處拘役肆拾日，如易科罰金，以參佰元折算壹日。
    事  實
一、辛○○（原名黃模泳）曾於民國七十八年間因妨害自由案件，經法院判處有期徒
    刑六月確定，並於七十九年十一月二十五日執行完畢。
二、甲○○、乙○○、戊○○、庚○○、辛○○、壬○○、癸○○等係附表所示公司
    之負責人，分別於附表所示之時間辦理公司之設立或增資登記，詎甲○○等均明
    知公司設立或增資登記，應向股東募集股款，然其等對於應收之股款，並未由股
    東實際繳納，竟分別與附表所示之事務所負責人，基於共同之犯意聯絡，由各該
    事務所負責人透過丁○○及己○○﹝原名黃秀貞﹞（均由本院另行審結）分別提
    供其等於彰化銀行北高雄分行所設立帳號九八九六─四號及一九四四二─五號帳
    戶內之資金，轉入欲辦理登記之公司或公司籌備處之帳戶，而以該帳戶名義出具
    存款證明後，再將存款全數提領完畢，並將資金轉回丁○○及己○○之帳戶內或
    轉入其他公司或公司籌備處之帳戶，以此方式繼續循環提供資金。嗣取得銀行出
    具之存款證明後，再交由附表所示之各該事務所，用以向主管機關丙○○政府建
    設局或臺灣省政府建設廳申請辦理甲○○等人所經營公司之設立或增資登記，甲○○等公司負責人及各該辦理之事務所負責人即共同以此不實之申請文件表明收
    足股款，而向主管機關辦理公司登記。嗣經彰化銀行稽核查核業務而發現資金有
    循環供簽發存款證明使用之情形，始函向經濟部檢舉，再經經濟部函請法務部調
    查局查辦，而查悉上情。
三、案經法務部調查局丙○○調查處送臺灣高雄地方法院檢察署檢察官偵查起訴。
    理  由
一、右揭事實，業據被告戊○○、庚○○、辛○○、壬○○於本院審理時坦承不諱，
    而訊據被告甲○○、乙○○、癸○○均矢口否認有何違反公司法之犯行，甲○○
    、乙○○均辯稱：公司設立登記時股東有出資云云；而被告癸○○辯稱：伊不是
    實際負責人，僅係掛名負責人云云。然查，被告甲○○、乙○○、癸○○均未提
    供其等公司股東出資之證明，自無法證明該公司股東確有出資之事實，又被告甲○○雖提出其個人於高雄第十信用合作社新興分社之存簿、借據、土地所有權狀
    等文件，然該等文件僅足為被告甲○○個人資金往來之情形，由其上之存款餘額
    觀之，並無法得知該個人帳戶內之資金即為公司股東之出資，自不足作為股東出
    資之證明，再參以被告等存入公司設立之款項後，僅相隔二至四日即全數提領完
    畢，更益徵該帳戶內之存款非係向股東收足股本後之資金無訛。而被告癸○○亦
    未提出其非實際負責人之證明，且從卷附之該等公司章程、委託書、設立登記事
    項卡登資料觀之，被告癸○○確屬該公司之負責人無訛。此外，復有經濟部八十
    七年十二月三十日經（八七）商字第八七二三一一七三號函檢附之專案查核報告
    、檢查工作底稿及被告等公司設立登記存款流向資料等件在卷可憑，是被告甲○○、乙○○、癸○○等前開所辯，顯係卸責之詞，不足採信。本件事證明確，被
    告等犯行均堪認定。
二、查被告等行為時所施行之公司法第九條第三項「公司應收之股款，股東並未實際
    繳納，而以申請文件表明收足，或股東雖已繳納而登記後將股款發還股東，或任
    由股東收回者，公司負責人各處五年以下有期徒刑、拘役或科或併科二萬元以下
    罰金。」，於八十六年六月二十五日修正為「公司應收之股款，股東並未實際繳
    納，而以申請文件表明收足，或股東雖已繳納而於登記後將股款發還股東，或任
    由股東收回者，公司負責人各處五年以下有期徒刑、拘役或科或併科新臺幣六萬
    元以下罰金。」，雖僅將原條文所定之罰金刑由以銀元計算之二萬元，修法改為
    以新台幣六萬元計算，其餘法定刑部份未有變更，惟修正前後之法律既有不同，
    應認已屬法律變更。又公司法於九十年十一月十二日再度修正，原公司法第九條
    第三項修正為公司法第九條第一項「公司應收之股款，股東並未實際繳納，而以
    申請文件表明收足，或股東雖已繳納而於登記後將股款發還股東，或任由股東收
    回者，公司負責人各處五年以下有期徒刑、拘役或科或併科新臺幣五十萬元以上
    二百五十萬元以下罰金。」，原有期徒刑暨拘役部分亦未予修正，將罰金額度提
    高為新臺幣五十萬元以上二百五十萬元以下之罰金。是被告甲○○、乙○○、戊○○、庚○○、辛○○、壬○○、癸○○等行為後，公司法既歷經修正，法律規
    定有所變更，而比較上開修正前後之規定，以八十六年六月二十五日修正之公司
    法第九條第三項規定對被告等較為有利，自應依刑法第二條第一項但書規定，適
    用中間時法即八十六年六月二十五日修正公司法第九條第三項規定處斷。又被告
    等與附表所示之事務所負責人間，就上開犯行，有犯意之聯絡及行為之分擔，均
    為共同正犯。另被告辛○○曾於七十八年間因妨害自由案件，經法院判處有期徒
    刑六月確定，並於七十九年十一月二十五日執行完畢，有臺灣高雄地方法院檢察
    署刑案資料查註紀錄表及臺灣高等法院被告全國前案紀錄表各一份在卷可按，其
    於受有期徒刑執行完畢後，五年以內再犯有期徒刑以上之本罪，為累犯，應依刑
    法第四十七條之規定，加重其刑。爰審酌被告等因貪圖一時便利，竟以不實資本
    證明文件申請設立公司，非但違背公司法維護公司財務健全之立法本旨，亦增加
    交易相對人之潛在交易風險，惡行非輕，惟念被告戊○○、庚○○、辛○○、壬○○等犯後均坦承犯行，尚知悔悟，且經營公司尚無發生實害等一切情狀，分別
    量處如主文所示之刑，以資懲儆。又刑法第四十一條業已於九十年一月十日修正
    公布，並於同年月十二日生效，其第一項前段規定為「犯最重本刑為五年以下有
    期徒刑以下之刑之罪，而受六個月以下有期徒刑或拘役之宣告，因身體、教育、
    職業、家庭之關係或其他正當事由，執行顯有困難者，得以一元以上三元以下折
    算一日，易科罰金。」，本件被告等犯罪時間雖在上開條文修正生效前，然依刑
    法第二條第一項前段規定，行為後法律有變更者，應適用裁判時之法律，故依刑
    法第二條第一項前段之規定，就被告等所宣告之刑均併以諭知易科罰金之折算標
    準。末查被告乙○○、戊○○、庚○○等前均未曾受有期徒刑以上刑之宣告，有
    臺灣高雄地方法院檢察署刑案資料查註紀錄表及臺灣高等法院被告全國前案紀錄
    表在卷可參，因一時失慮，致罹刑典，而犯後深知省悟，信其等經此偵、審程序
    及科刑判決之教訓，當知所警愓，而無再犯之虞，本院認前開對其等所宣告之刑
    ，以暫不執行為適當，爰均併予宣告緩刑二年，以啟自新。
據上論斷，應依刑事訴訟法第二百九十九條第一項前段，八十六年六月二十五日修正
之公司法第九條第三項，刑法第十一條前段、第二條第一項前段、但書、第二十八條
、第四十七條、第四十一條第一項、第七十四條第一款，罰金罰鍰提高標準條例第二
條，判決如主文。
中      華      民      國    九十一    年     十二     月     十七     日
                                    臺灣高雄地方法院刑事第一庭
                                        法  官     陳玉聰
右正本證明與原本無異。
如不服本判決，應於判決送達後十日內，向本院提出上訴狀。
                                        書記官     鄭淑臻
中    華    民    國    九十一年      十二    月          十八      日
附表：
┌──────┬────┬───────────┬────┬───────┐
│公司名稱    │負責人  │登記時間及核准機關    │資本額  │辦理登記之事務│
│            │        │                      │新台幣  │所            │
├──────┼────┼───────────┼────┼───────┤
│雄大廣告企業│甲○○  │八十三年八月廿五日設立│五百萬元│某代辦業者    │
│有限公司    │        │臺灣省政府建設廳      │        │              │
├──────┼────┼───────────┼────┼───────┤
│博勝科技有限│乙○○  │八十二年十月十五日設立│五百萬元│建興會計事務所│
│公司        │        │丙○○政府建設局      │        │              │
├──────┼────┼───────────┼────┼───────┤
│塗夢塗裝有限│戊○○  │八十二年九月廿五日設立│一千萬元│康偉崇信聯合會│
│公司        │        │丙○○政府建設局      │        │計事務所      │
├──────┼────┼───────────┼────┼───────┤
│仟閏企業有限│庚○○  │八十三年六月廿八日設立│五百萬元│丙○○呂鈞達會│
│公司        │        │丙○○政府建設局      │        │計事務所      │
├──────┼────┼───────────┼────┼───────┤
│辰倚企業有限│辛○○  │八十三年八月二日設立  │二百萬元│丙○○○○路黃│
│公司        │        │臺灣省政府建設廳      │        │姓記帳業者    │
├──────┼────┼───────────┼────┼───────┤
│佳力機械工程│壬○○  │八十三年七月十九日設立│五百萬元│某代辦業者    │
│有限公司    │        │丙○○政府建設局      │        │              │
├──────┼────┼───────────┼────┼───────┤
│雨林村股份有│癸○○  │八十二年八月十日增資  │八百十萬│某代辦業者    │
│限公司      │        │臺灣省政府建設廳      │        │              │
└──────┴────┴───────────┴────┴───────┘
附錄本判決論罪科刑法條全文：
八十六年六月二十五日修正之公司法第九條：
公司設立登記後，如發現其設立登記或其他登記事項，有違法情事時，公司負責人各
處一年以下在期徒刑、拘役或科或併科新臺幣六萬元以下罰金。
公司負責人對於前項登記事項，為虛偽之記載者，依刑法或特別刑法有關規定處罰。
公司應收之股款，股東並未實際繳納，而以申請文件表明收足，或股東雖己繳納而於
登記後將股款發還股東，或任由股東收回者，公司負責人各處五年以下有期徒刑、拘
役或科或併科新臺幣六萬元以下罰金。
前三項裁判確定後，由法院檢察處通知中央主管機關撤銷其登記。
